【裁判字號】    96,訴,2608
【裁判日期】    970110
【裁判案由】    違反毒品危害防制條例
【裁判全文】
臺灣彰化地方法院刑事判決              96年度訴字第2608號
公  訴  人  臺灣彰化地方法院檢察署檢察官
被      告  甲○○
上列被告因違反毒品危害防制條例案件，經檢察官提起公訴（96
年度毒偵字第5395號），本院依簡式審判程序審理，判決如下：
    主  文
甲○○施用第一級毒品，累犯，處有期徒刑捌月，扣案之海洛因
包（合計淨重零點肆玖公克、空包裝總重零點陸玖公克）沒收
銷燬之；又施用第二級毒品，累犯，處有期徒刑肆月。應執行有
期徒刑拾壹月，扣案海洛因包（合計淨重零點肆玖公克、空包
裝總重零點陸玖公克）沒收銷燬之。
    犯罪事實
一、甲○○前於民國83年間因施用毒品案件，經臺灣高等法院臺
    中分院以83年度上訴字第3702號刑事判決判處有期徒刑3 年
    3 月、5 月，定應執行刑為有期徒刑3 年5 月確定，又於84
    年間因施用毒品案件，經臺灣高等法院臺中分院以84年度上
    訴字第2147號刑事判決判處有期徒刑3 年4 月、6 月，並定
    應執行刑為有期徒刑3 年8 月確定，上開2 案經入監接續執
    行，於86年11月20日縮短刑期假釋出監，嗣因違反假釋期間
    應遵守事項情節重大，經撤銷假釋後入監執行殘刑有期徒刑
    4 年1 月又10日，甫於91年11月20日縮刑期滿執行完畢。又
    因施用毒品案件，經本院以94年度毒聲字第136 號裁定送觀
    察、勒戒後，認有繼續施用毒品傾向，再由本院以95年度毒
    聲字第3 號裁定令入戒治處所施以強制戒治1 年，其後經評
    定執行成效良好，於95年11月14日停止其處分釋放，並由臺
    灣彰化地方法院檢察署檢察官以95年度戒毒偵字第286 、28
    7 號為不起訴處分確定。詎仍不知悔改，明知海洛因、甲基
    安非他命業經公告列為毒品危害防制條例第2 條第2 項所列
    管之第1 、2 級毒品，不得非法持有、施用，竟基於施用第
    1 級毒品海洛因之犯意，於96年10月22日上午12時許，在其
    位在彰化縣永靖鄉一村巷179 號住處內，以將海洛因粉末摻
    水再以針筒注射之方式，施用第1 級毒品海洛因1 次；又另
    基於施用第2 級毒品甲基安非他命之犯意，於同日下午1 時
    許，在上開同一住處內，以將甲基安非他命晶體置於玻璃球
    上，其下用火烤並吸食其霧化氣體方式，施用第2 級毒品甲
    基安非他命1 次。嗣於96年10月22日下午4 時許，為警在彰
    化縣埤頭鄉國道一號218 公里由南往北方向處攔檢而查獲，
    並在其駕駛之營業用小客車上扣得施用剩餘之第1 級毒品海
    洛因3 小包（合計淨重0.49公克、空包裝總重0.69公克）及
    與本案無關之注射針筒4 支、橡皮管1 條等物，並經其同意
    採集其尿液送驗，結果呈嗎啡及甲基安非他命陽性反應，始
    查悉上情。
二、案經國道公路警察局第三警察隊報請臺灣彰化地方法院檢察
    署檢察官偵察起訴。
    理  由
一、本件被告所犯係死刑、無期徒刑、最輕本刑為3 年以上有期
    徒刑以外之罪，其於準備程序就前揭被訴事實為有罪之陳述
    ，經受命法官告知簡式審判程序之旨，並聽取其與公訴人之
    意見後，本院認無不得或不宜改依簡式審判程序進行之處，
    爰依刑事訴訟法第273 條之1 第1 項、第284 條之1 ，裁定
    本案由受命法官獨任進行簡式審判程序，合先敘明。
二、上揭犯罪事實，業經被告於本院審理時（參見本院96年12月
    27日審判筆錄）坦承不諱，且其於96年10月22日為警查獲時
    所採驗之尿液，經臺灣彰化地方法院檢察署委託警方送請詮
    昕科技股份有限公司檢驗結果，確呈嗎啡及甲基安非他命陽
    性反應，此有國道公路警察局第三警察隊採集犯罪嫌疑人尿
    液編號與真實姓名對照認證表及該公司96年11月2 日編號6A
    290051號濫用藥物尿液檢驗報告各1 紙附卷可稽。又扣案之
    白色粉末3 小包，經送請法務部調查局鑑驗結果，認該粉末
    含海洛因成分，合計淨重0.49公克，空包裝重0. 69 公克，
    此有該局96年11月26日調科壹字第09623079920 號鑑定通知
    書1 紙存卷可參，是該扣案之白色粉末3 小包係第1 級毒品
    海洛因無訛。參諸醫學臨床實驗及根據英國藥學會出版之文
    獻Clarke's Isolation and Identification of Drugs乙書
    第293 頁載：海洛因經注射入人體後，在體內迅速水解成
    6-Monoacety I morphine，再緩緩繼續水解成嗎啡，然後再
    循嗎啡之代謝方式排出，同書第431 頁至第432 頁並載有：
    嗎啡經注射入人體後，約50％以上於8 小時內自尿中排出，
    至24小時排出約90％，但48小時後仍有微量可檢出等語。此
    外，按通常健康成人一次注射嗎啡15公絲，而以現行採用蟻
    醛酸試液及鉬鋑銨酸試液檢檢驗其尿液時，注射後8 小時內
    所排尿液易於檢出；8 小時至24小時，視其取尿時間及尿量
    多寡，可能檢出；至24小時以後所排之尿液，用上述方法已
    難檢出，亦據行政院衛生署藥物食品檢驗局73年11月30日（
    73）藥檢壹字第030221號函釋明確；又甲基安非他命經口服
    投與後，約70％於24小時內可自尿液中排出，又其尿液內含
    甲基安非他命成分之檢出，與投與甲基安非它命的量、個人
    體質、檢驗儀器之精密度有關，通常採尿化驗是否呈陽性反
    應，應以投與後24小時內所採者為宜，此亦有行政院衛生署
    藥物食品檢驗局（80）藥檢壹字第4529號函可查。是依上開
    說明，佐以被告前揭尿液檢驗報告及扣案施用剩餘海洛因3
    小包，足徵被告前開施用第1 級毒品海洛因及第2 級毒品甲
    基安非他命之自白核與事實相符，堪可採為論罪科刑之依據
    。
三、另犯毒品危害防制條例第10條施用第1 、2 級毒品之罪者，
    檢察官應先聲請法院裁定將被告令送勒戒處所觀察、勒戒，
    經觀察、勒戒後，認無繼續施用毒品傾向者，應即釋放，並
    為不起訴之處分或不付審理之裁定；認有繼續施用毒品傾向
    者，應由檢察官裁定聲請法院裁定令入戒治處所施以強制戒
    治，且經觀察、勒戒或強制戒治執行完畢釋放後，5 年內再
    犯第10條之罪，檢察官應依一般刑事訴訟程序予以起訴論罪
    科刑，此觀諸毒品危害防制條例第20條第1 項、第2 項、第
    23條第2 項前段規定自明。又被告前因施用毒品案件，經本
    院以94年度毒聲字第136 號裁定送觀察、勒戒後，認有繼續
    施用毒品傾向，再由本院以95年度毒聲字第3 號裁定令入戒
    治處所施以強制戒治1 年，其後經評定執行成效良好，於95
    年11月14日停止其處分釋放之事實，有臺灣高等法院被告前
    案紀錄表、臺灣彰化地方法院檢察署刑案資料查註紀錄表各
    1 份附卷可參，其於前開執行完畢釋放後5 年內，復犯本件
    施用毒品罪，事證明確，應予依法論科。
四、查海洛因、甲基安非他命為毒品危害防制條例第2 條第2 項
    所明定之第1 、2 級毒品，是核被告所為，係犯毒品危害防
    制條例第10條第1 項之施用第1 級毒品罪及同條第2 項之施
    用第2 級毒品罪。被告於持有第1 、2 級毒品並進而施用，
    其持有之低度行為應為施用之高度行為所吸收，均不另論持
    有毒品之罪。又其所犯上開2 罪，犯意各別，行為互殊，應
    予分論併罰。再被告前於83年間因施用毒品案件，經臺灣高
    等法院臺中分院以83年度上訴字第3702號刑事判決判處有期
    徒刑3 年3 月、5 月，定應執行刑為有期徒刑3 年5 月確定
    ，又於84年間因施用毒品案件，經臺灣高等法院臺中分院以
    84年度上訴字第2147號刑事判決判處有期徒刑3 年4 月、6
    月，並定應執行刑為有期徒刑3 年8 月確定，上開2 案經入
    監接續執行，於86年11月20日縮短刑期假釋出監，嗣因違反
    假釋期間應遵守事項情節重大，經撤銷假釋入監執行殘刑有
    期徒刑4 年1 月又10日，甫於91年11月20日縮刑期滿執行完
    畢等情，有臺灣高等法院被告前案紀錄表1 份在卷可按，其
    於有期徒刑執行完畢後5 年內，故意再犯本件最重本刑為有
    期徒刑以上之2 罪，為累犯，均應依刑法第47條第1 項之規
    定，加重其刑。爰審酌被告前有施用毒品之不良素行，歷經
    觀察、勒戒及戒治程序後，仍未能徹底戒絕毒品，顯見意志
    不堅，有失政府制定毒品危害防制條例之立法美意，本不宜
    寬貸，惟念其施用毒品乃自戕一己之身體健康，尚未害及他
    人，且犯後坦承犯行，暨其智識程度、生活狀況及各僅施用
    一次等一切情狀，分別量處如主文所示之刑，並定其應執行
    刑，以示懲戒。另扣案白色粉末3 小包，合計淨重0.49公克
    ，屬第1 級毒品海洛因，業據本院認定如前，屬違禁物，不
    問是否屬於犯人所有與否，爰均依毒品危害防制條例第18條
    第1 項前段規定，併予宣告沒收銷燬之。再盛裝上述扣案白
    粉之空包裝袋3 個（總重0.69公克），雖經法務部調查局就
    之與其所盛裝之第1 級毒品海洛因分別鑑析其重量，有上開
    法務部調查局前開鑑定通知書1 紙在卷可憑，惟因法務部調
    查局一般係以傾倒之方式，將包裝袋內之第1 級毒品海洛因
    倒出而與包裝袋分離而稱重，必要時，輔以刮杓刮取袋內粉
    末，然無論依何種方式分離，包裝袋內均有極微量之第1 級
    毒品海洛因殘留，業經法務部調查局96年1 月15日調科壹字
    第09623004470 號函釋在案，足認前揭空包裝袋3 個（總重
    0.69公克）內含極微量第1 級毒品海洛因殘留而無法析離，
    亦應整體視為查獲之第1 級毒品海洛因，併依毒品危害防制
    條例第18條第1 項前段之規定，宣告沒收銷燬之。至扣案之
    注射針筒4 支、橡皮管1 條、皮包1 個等物，被告供陳非伊
    所有，本院衡酌被告既已就施用毒品之犯行坦承不諱，對應
    沒收之物自無隱諱之理，是其所辯尚屬可採，爰不就扣案之
    注射針筒4 支、橡皮管1 條、皮包1 個宣告沒收，併予敘明
    。
據上論斷，應依刑事訴訟法第273 條之1 第1 項、第299 條第1
項前段，毒品危害防制條例第10條第1 項、第2 項、第18條第1
項前段，刑法第11條、第47條第1 項、第51條第5 款，判決如主
文。
本案經檢察官蔡明達到庭執行職務。
中    華    民    國    97    年    1     月    10    日
                  刑事第一庭    法      官  胡宜如
以上正本證明與原本無異。
如不服本判決，應於送達後10日內向本院提出上訴狀，上訴書狀
應敘述具體理由（須附繕本）。
中    華    民    國    97    年    1     月    10    日
                                書  記  官  蕭秀吉
附錄本案論罪科刑法條：
毒品危害防制條例第10條
施用第一級毒品者，處 6 月以上 5 年以下有期徒刑。
施用第二級毒品者，處 3 年以下有期徒刑。


司法院資訊處製作；財團法人民間司法改革基金會備份。
